臺灣高等法院刑事判決　　　　　　　　　　　　　九十二年度上訴字第四二八三號
　　上　訴　人
　　即　被　告　乙○○
　　　　　　　　甲○○
　　右　一　人
　　選任辯護人　王聖舜律師
右上訴人因違反槍砲彈藥刀械管制條例等案件，不服臺灣板橋地方法院九十二年度訴
字第三四一號，中華民國九十二年九月二十九日第一審判決（起訴案號：臺灣板橋地
方法院檢察署九十一年度偵字第六四三四號），提起上訴，本院判決如左：
    主  文
上訴駁回。
    事  實
一、甲○○於民國九十年三、四月間，在台中市第一廣場（起訴書誤載為台中縣某處
    ）某販賣玩具槍之商店，以新台幣（下同）四千元之代價購買玩具手槍一把、玩
    具子彈五顆。甲○○購得前開玩具手槍及子彈後，竟基於改造前開玩具手槍成為
    可發射子彈具有殺傷力之槍枝之犯意，於不詳時間，在其臺北縣三重市○○路○
    段四四０號一樓住處，將前開玩具手槍之塑膠材質槍管，更換為其自行以鐵管車
    通之鐵質槍管，而將之改造為可發射子彈具有殺傷力之槍枝；並另行基於改造子
    彈之犯意，於不詳時間接續在上址將原本不能擊發之玩具子彈五顆加裝鋼珠及底
    火，並將其中一顆改造成可擊發具有殺傷力之子彈（由玩具金屬彈殼加裝五釐米
    之鋼珠），另外四顆由玩具金屬彈殼加裝直徑約八釐米鋼珠改造而成，不具殺傷
    力而未遂。甲○○改造完成後，即將前開具有殺傷力之改造槍枝及子彈放置於前
    開住處持有之。嗣於九十一年二月二十一日凌晨甲○○攜帶前開殺傷力之改造槍
    枝放置在一只手提袋中，具有殺傷力之子彈一顆則裝填於彈匣中，與乙○○、曹
    耀清、謝明輝等人至台北縣三重市○○○路六十八號「金煌ＫＴＶ」飲酒，乙○
    ○亦知悉甲○○攜帶前開槍枝及子彈，席間乙○○對該店之小姐服務態度不滿意
    ，至同日凌晨五時許，甲○○、乙○○、曹耀清、謝明輝等人結帳完欲離去時，
    乙○○竟搶下甲○○放置前開槍枝之手提袋，伸手入手提袋中取出前開槍枝（包
    含彈匣中具有殺傷力之子彈一顆）而持有之，旋為甲○○制止搶回，並隨即離去
    ，前開槍枝指向之處則並未有人在場。嗣為警依據前開「金煌ＫＴＶ」之監視錄
    影帶循線追查，並於同年四月一日下午三時三十分許持臺灣板橋地方法院核發之
    搜索票，至甲○○臺北縣三重市○○路○段四四０號一樓居所地搜索，在上址垃
    圾桶內扣得前開具有殺傷力之改造槍枝一把、具有殺傷力之改造子彈一顆（如附
    表編號一）、不具有殺傷力之改造子彈四顆（如附表編號二）。
二、案經台北縣政府警察局移送臺灣板橋地方法院檢察署檢察官偵查起訴。
    理  由
一、訊據被告被告甲○○及乙○○矢口否認有前揭犯行，被告甲○○辯稱：「槍和子
    彈我買來就是這樣，我沒有改。我是在台中買的」云云。被告乙○○辯稱：「我
    那天喝醉了，請法官從輕量刑，喝了差不多醉了」云云（均見本院九十二年十二
    月十二日審理筆錄）。
二、１、惟查右揭事實，業經被告乙○○坦承不諱，被告甲○○亦不否認購買槍彈，
    核與證人曹耀清、謝明輝證述情節大致相符，２、前開被告乙○○所持有之槍枝
    一支（彈匣中並包含如附表一、二所示之子彈五顆），經內政部警政署刑事警察
    局（以下簡稱刑事警察局）鑑定結果，認送鑑改造手槍一支，係由仿BERETTA 廠
    半自動手槍製造之金屬玩具手槍，更換土造金屬槍管改造而成之改造手槍，機械
    性能良好，可擊發適用子彈，認具殺傷力；送鑑改造子彈五顆，其中四顆認係由
    玩具金屬彈殼加裝直徑約八釐米鋼珠改造而成之改造子彈，採樣二顆試射，可擊
    發，惟其發射動能甚微，認均不具殺傷力；其中一顆認係由玩具金屬彈殼加裝直
    徑約五釐米鋼珠改造而成之改造子彈，可擊發，認具殺傷力，有刑事警察局九十
    一年五月二十九日刑鑑字第０九一００八０四二一號槍彈鑑定書乙紙在卷可稽，
    及扣案槍枝及子彈、查獲地點之相片四幀、錄影帶翻拍相片乙幀附卷可參。此外
    並有仿BERETTA廠半自動手槍製造之改造槍枝壹支（槍枝管制編號：00000
    00000號，含彈匣壹個）、如附表所示之子彈扣案足資佐證；３、足徵被告
    乙○○之自白與事實相符。４、而被告甲○○固不否認有持有前開具有殺傷力之
    改造槍枝及子彈之事實，惟矢口否認有何未經許可，製造其他可發射子彈具有殺
    傷力之改造槍枝及子彈之事實，辯稱：前開槍枝及子彈並非其改造的，是買來的
    時候就改好的，是在台中第一廣場買的；其也沒有這方面的技術，住處也沒有查
    獲改造的工具云云。然查：其於九十一年四月一日警訊中業已自承：警方於台北
    縣三重市○○路○段四四○號一樓之垃圾桶內查獲其所丟棄之改造手槍貝瑞塔一
    把，槍號ＦＳ９７０８、彈匣一個、子彈五發，均其所持有。該把貝瑞塔改造手
    槍及子彈均是其在九十年四月份以四千元在台中市第一廣場購得。後來其將槍內
    之塑膠槍管換成鐵管、子彈換上鐵彈珠及加強火藥等語。於同日檢察官偵訊中復
    稱：前開貝瑞塔改造手槍係於九十年三、四月間去台中某家玩具手槍店以四千多
    元買的。其自己以鐵管更換，原本槍管是塑膠材質，其把它改換成自己車通的鐵
    管，更換後放在住家一直未使用，其買回馬上車通，在三重市住家車槍管等語。
    於九十一年七月十一日檢察官偵訊中再稱：槍、彈是其在九十年三、四月間在台
    中一家玩具手槍店以四千元買來的，九十一年一月間（偵訊筆錄誤載為九十年一
    月間）其自己一人把塑膠槍管改成鐵管，子彈原本也不能擊發，子彈其加裝底火
    （偵訊筆錄誤載為的火）改製等語，與其前開辯解並不一致，且有矛盾不合常情
    之處。其於原審九十二年三月二十一日調查中係辯稱：槍不是其改的，槍也不是
    其的；玩具槍是被告乙○○帶過來，乙○○搬過來時連槍一起帶過來。嗣於原審
    審理中復改稱：前開槍枝及子彈並非其改造的，是買來的時候就改好的，是在台
    中第一廣場買的云云。則被告甲○○於原審調查中係稱前開槍枝及子彈乃是被告
    乙○○所有，惟於原審審理中則稱乃是其所購買，其購買時前開槍枝及子彈即已
    改造完成，前後並不一致。又被告甲○○雖於原審九十二年三月二十一日調查中
    稱：警訊時之所以稱為其改造，是因為當時被告乙○○跟其說這條罪是小條的，
    所以承認，其不清楚槍管是如何打通的，被告乙○○要其全部擔下來云云；又稱
    ：槍不是其改造的，其不知道是誰改造的。其承認改造，是因為以為這條罪很輕
    ，而且被告乙○○有案底，所以其就承擔下來云云。然查被告乙○○並無前科，
    有本院被告全國前案紀錄表乙紙在卷可稽，被告甲○○前開陳述即與客觀事實有
    違，且被告乙○○既無前科，又何需被告甲○○承擔罪責。況被告甲○○於警訊
    中業已陳稱被告乙○○由其手提袋中取出該把手槍嚇店家口出三字經等語，即已
    明確陳稱被告乙○○持有具有殺傷力之改造槍枝之行為，被告甲○○又如何透過
    其自白承擔被告乙○○之罪責？再者，被告甲○○於原審前開調查中亦自承：被
    告乙○○沒有要其講改造槍的部分，其在警訊承認改造槍的部分是因為警察問的
    ，其做筆錄時邊做邊想的云云。則被告乙○○既無指示被告甲○○承擔改造槍枝
    及子彈罪責，而改造具有殺傷力之槍枝及子彈罪，刑度必然重於持有，為基本常
    識，本件警方僅查獲被告甲○○及乙○○持有改造槍枝及子彈部分，於警訊時亦
    僅問以該槍枝及子彈之來源為何，被告甲○○若未改造前開槍枝及子彈，何須自
    承警方尚未知悉之重罪即改造槍枝及子彈部分？被告甲○○前開所辯顯與常情有
    違。參諸對於槍枝及彈匣等狀況，被告甲○○於原審前開調查中先稱：槍管怎麼
    樣其都不清楚，彈匣是鐵的、槍管也是鐵的，槍是黑色的，其有拿過。放的地方
    其與被告乙○○兩個人都知道，其有拿起來看過，也有放回那個地方。又稱：但
    那槍其沒有拆開看，所以不知道槍管是塑膠還是鐵的。後改稱，那彈匣是鐵的，
    槍管也是鐵的。原審問以：為何之前講說不知道槍管是否是鐵的，現在又說知道
    是鐵的？被告甲○○答稱：其是誤解問話。之前是否是塑膠其不知道。之前，是
    指還不知道那把槍的時候。原審再問以：剛才原審並非問「之前」看到的狀態，
    為何還以為是問看到「之前」槍的狀態而回答？再答稱：：「剛才法官並沒有問
    我之前看到的狀態。其餘部分拒答。」足徵被告甲○○於原審調查中應答內容之
    紊亂，亦證前開辯稱應係編造卸責之詞。再者，被告甲○○雖辯稱槍枝及子彈乃
    是其於台中市第一廣場購買時已經改造完成，然而具有殺傷力之改造槍枝及子彈
    係屬違禁物，亦難以想像前開改造槍枝及子彈竟能在公共場所一般玩具槍商店公
    開販售，又所購得之子彈五顆中，竟亦有高達四顆不具殺傷力。綜上所述，應認
    被告甲○○於原審調查及審理中所辯，實係卸責之詞，尚難採信，而應以其於警
    訊及檢察官中之自白為可採。此外並有刑事警察局九十一年五月二十九日刑鑑字
    第０九一００八０四二一號槍彈鑑定書乙紙在卷可稽、扣案槍枝及子彈、查獲地
    點之相片四幀、錄影帶翻拍相片乙幀附卷可參，及仿BERETTA廠半自動手槍製造
    之改造槍枝一支（槍枝管制編號：0000000000號，含彈匣一個）、如
    附表所示之子彈扣案可證。５、綜上所述，本件事證均已明確，被告甲○○、乙
    ○○犯行皆洵堪認定。
三、核被告甲○○所為，係犯槍砲彈藥刀械管制條例第十一條第一項之未經許可，製
    造可發射子彈具有殺傷力之槍枝罪，及同條例第十二條第一項之未經許可，製造
    子彈罪。核被告乙○○所為係犯同條例第十一條第四項之未經許可，持有其他可
    發射子彈具有殺傷力之槍枝罪，及同條例第十二條第四項之未經許可，持有子彈
    罪。被告甲○○先自製金屬槍管，進而組裝於原有槍枝結構而改製槍枝，其製造
    槍管之行為為改造槍枝之部分行為，不另論罪；又其製造後之持有槍枝及子彈行
    為，為製造階段之高度行為所吸收，亦均不另論罪。被告甲○○本於單一犯意，
    接續改造子彈五顆，其中一顆具有殺傷力為既遂，其餘四顆不具殺傷力而未遂，
    為接續犯，實質上一罪關係，僅論以一未經許可製造子彈罪既遂為足。被告甲○
    ○所犯前開二罪間，犯意各別，行為不同，應分論併罰。被告乙○○以一持有行
    為，同時持有具有殺傷力之改造槍枝及子彈，觸犯構成要件不相同之罪名，為想
    像競合犯，應從一重之未經許可，持有其他可發射子彈具有殺傷力之改造槍枝罪
    論處。
四、原審詳為調查事實後，依槍砲彈藥刀械管制條例第十一條第一項、第四項、第十
    二條第一項、第四項，刑法第十一條前段、第五十五條、第四十二條第二項、第
    三項、第五十一條第五款、第七款、第三十八條第一項第一款、第二款，罰金罰
    鍰提高標準條例第二條，現行法規所定貨幣單位折算新臺幣條例第二條之規定，
    並審酌被告甲○○、乙○○均無前科，惟改造、持有槍枝、子彈分別對於社會治
    安危害甚大，兼衡被告二人犯罪之動機、目的、手段、被告甲○○矢口否認犯行
    態度不佳、被告乙○○犯罪後坦承犯行之態度等一切情狀，以被告甲○○未經許
　　可，製造其他可發射子彈具有殺傷力之改造槍枝，處有期徒刑五年二月，併科罰
　  金新臺幣二十萬元，罰金部分如易服勞役，以罰金總額與陸個月之日數比例折算
    ；又未經許可，製造子彈，處有期徒刑一年二月，併科罰金新臺幣十萬元，罰金
    部分如易服勞役，以銀元三百元即新臺幣九百元折算一日，應執行有期徒刑五年
    十月，併科罰金新臺幣二十五萬元，罰金部分如易服勞役，以罰金總額與陸個月
    之日數比例折算。被告乙○○未經許可，持有可發射子彈具有殺傷力之改造槍枝
    ，處有期徒刑一年六月，併科罰金新台幣十萬元，罰金如易服勞役，以銀元三百
    元即新臺幣九百元折算一日。又認扣案之仿BERETTA廠半自動手槍製造之改造槍
    枝一支（槍枝管制編號：0000000000號，含彈匣一個）、如附表編號
    一所示之子彈一顆均為違禁物，不問屬於犯人與否，應依刑法第三十八條第一項
    第一款之規定沒收；另扣案如附表編號二所示之子彈四顆，並無殺傷力，非屬違
    禁物，然係被告甲○○所有供其犯罪所用之物，應依刑法第三十八條第一項第二
    款之規定宣告沒收，其認事用法，洵無不當，被告等上訴指摘原判決不當，非有
    理由，其上訴均應予駁回。
五、公訴意旨另以：被告乙○○於九十一年二月二十一日凌晨五時許，與被告甲○○
    等人，在台北縣三重市○○○路「金皇ＫＴＶ」喝酒，被告乙○○因不滿該酒店
    小姐之服務態度，竟從被告甲○○手中搶走前開槍枝，並拉動滑套，作勢欲開槍
    射擊店內人員，但為被告甲○○制止後離去，因認被告乙○○另涉犯刑法第二百
    七十一條第三項之預備殺人罪嫌云云。惟按：
（一）、犯罪事實應依證據認定之，無證據不得推定其犯罪事實；又不能證明被告犯
        罪或其行為不罰者，應諭知無罪之判決，刑事訴訟法第一百五十四條第三
        百零一條第一項分別定有明文。
（二）、公訴人認被告乙○○涉犯預備殺人罪嫌，無非以前開事實業據被告甲○○坦
        承不諱，核與被告乙○○於警詢時之供述相符，復有卷附之相片二幀、刑事
        警察局槍彈鑑定書可稽，及扣案之改造手槍一把、子彈五發為其主要論據。
        訊據被告乙○○則堅詞否認有何預備殺人犯行，辯稱：其沒有殺人的意思，
        沒有拉動滑套，沒有要對人開槍的意思。拿槍出來只是要嚇嚇店裡面的人，
        其把槍拿出來的時候就被他們搶回去了，其是有想要射擊的意思，但是要朝
        哪裡射擊其不知道，但還沒有朝那邊開搶的時候槍就被搶下來了等語。
（三）、經查：被告乙○○固有將被告甲○○放置前開具有殺傷力之改造槍枝（彈匣
        內裝填具有殺傷力之子彈）之手提袋搶來，並將前開槍枝取出而持有之行為
        ，惟縱認被告乙○○確有於前開ＫＴＶ持有具有殺傷力之槍枝之行為，倘欲
        構成刑法第二百七十一條第三項之預備殺人罪，尚應具備殺人之故意。就此
        被告乙○○否認有何殺人之犯意，參諸其自警訊以迄原審審理中亦始終否認
        有拉滑套將子彈上膛之行為，與被告乙○○同行之證人曹耀清於原審九十二
        年五月三十日調查中亦僅證稱被告乙○○有拿手提袋的動作，被告甲○○就
        阻止，被告甲○○、乙○○發生拉扯，其沒有看到被告乙○○有將槍枝拿出
        來，也沒有看到被告乙○○有要對店內開槍的行動等語。證人謝明輝於原審
        九十二年四月一日調查中亦證稱：其沒有看到被告乙○○把槍拿出來，應該
        是沒看到，其只看到被告乙○○有把被告甲○○之皮包搶過去，好像有要把
        槍拿出來，但因為其喝醉，實際上有沒有把槍拿出來不肯定等語。證人吳榮
        圳即前開「金煌ＫＴＶ」之經理於原審九十二年六月二十七日調查中則證稱
        ：其本身沒有看到被告乙○○有掏槍的動作，警察後來有調錄影帶，也沒有
        看到任何拔槍、拉滑套的動作；當時亂成一團，但沒有看到任何拔槍朝天花
        板或對人作勢射擊的動作等語。則依前開證人證述情節，被告乙○○顯無拉
        滑套將子彈上膛之行為。被告甲○○雖曾於檢察官偵訊、及原審調查中稱被
        告乙○○有搶其皮包內手槍，拉滑套，其急忙搶回來等情，然其於警訊中並
        未陳明被告乙○○有拉滑套之行為，於原審審理中復改稱槍搶回來的時候子
        但是沒有上膛的，其之前說被告乙○○有上膛的動作是指其有要上膛的動作
        但是沒有上膛等語，則其供述被告乙○○是否有拉滑套將子彈上膛乙節，前
        後已不一致，參以被告於原審調查中尚且誣指前開槍枝及子彈為被告乙○○
        所有，乃是被告乙○○要其承擔全部罪責，則其與被告乙○○非無利害關係
        ，被告於檢察官偵訊及原審調查中是否有誇大當時情形，非無疑問。
（四）、證人李中明即為前開搜索及製作甲○○警訊筆錄之警員於原審審理中雖證稱
        ：被告乙○○把槍拿出來有拉動滑套的動作，被告甲○○就把槍搶回去了等
        語，惟證人李中明係依錄影帶畫面而為此陳述，惟並未將前開錄影帶扣案，
        亦未拷貝前開錄影帶，且無將其中相關被告乙○○持槍之畫面翻拍製成相片
        ，竟任由證人吳榮圳將錄影帶取回，致錄影帶已經重複利用洗掉，則證人李
        中明僅憑其勘驗錄影帶之印象而為前開證述，而前開證述亦與證人吳榮圳證
        述情節不符，其證述是否與事實相符，亦非無疑。
（五）、綜上所述，已難遽認被告乙○○將前開扣案槍枝取出後，確有拉動滑套，將
        子彈上膛之動作。則倘被告乙○○雖將前開槍枝取出，然並未有拉滑套將子
        彈上膛之行為，依其客觀行為，並無從推論被告乙○○有射擊之意，更遑論
        有朝人射擊之殺人犯意。而縱認被告乙○○確有拉滑套將子彈上膛，而有射
        擊之意，然其究竟欲射擊店內之物，或係店內之人，仍應進一步探究。就此
        被告甲○○於原審九十二年三月二十一日調查中稱：當時被告乙○○拿槍是
        往上斜四十五度角，並沒有指人等語。證人李中明於原審審理中亦證稱被告
        乙○○將槍搶過來時有對著店裡面，拉動滑套的動作，但店裡面看不出來有
        人等語。證人吳榮圳於警訊中亦證稱被告乙○○並無用槍指人，於原審九十
        二年六月二十七日調查中亦稱沒有看到任何拔槍朝天花板或對人作勢射擊的
        動作等語。則縱認被告乙○○將前開槍枝搶過來時，有拉滑套將子彈上膛之
        動作，然其並未將槍指向人，該槍枝指向之處亦無前開ＫＴＶ店內之人，依
        客觀事實判斷，實難推論被告乙○○有何對人射擊之意。況被告乙○○僅係
        不滿意店內小姐之服務態度，且無發生爭執或有任何恩怨，亦無向經理吳榮
        圳反應，衡諸社會通念，被告乙○○應僅係欲威嚇店家，實無萌生殺人犯意
        之理，足徵被告乙○○所辯，尚非不可採信。
（六）、綜上，本件尚無證據足資證明被告確有殺人犯意，而為預備殺人之行為。此
        外復查無其他積極證據足認被告涉有公訴人所指預備殺人犯行，就此部分，
        自應為其無罪之判決，惟公訴意旨認此部分與前揭論罪科刑之未經許可，持
        有其他可發射子彈具有殺傷力之改造槍枝罪間有方法結果之牽連犯關係，屬
        裁判上一罪，爰不另為無罪之諭知。
據上論斷，應依刑事訴訟法第三百六十八條，判決如主文。
本案經檢察官周志榮到庭執行職務。
中　　　華　　　民　　　國　　九十三　　年　　　三　　　月　　二十九　　日
                              臺灣高等法院刑事第二十一庭
                                  審判長法  官  葉　騰　瑞
                                        法  官  劉　壽　嵩
                                        法  官  江　國　華
右正本證明與原本無異。
如不服本判決，應於收受送達後十日內向本院提出上訴書狀，其未敘述上訴之理由者
並得於提起上訴後十日內向本院補提理由書（均須按他造當事人之人數附繕本）。
                                        書記官  陳　秋　萍
中　　　華　　　民　　　國　　九十三　　年　　　四　　　月　　二十三　　日
附表：
一、由玩具金屬彈殼加裝直徑約五釐米鋼珠改造而成之改造子彈一顆，可擊發，具殺
    傷力。
二、由玩具金屬彈殼加裝直徑約八釐米鋼珠改造而成之改造子彈四顆，可擊發，惟發
    射動能甚微，不具殺傷力。
附錄本案論罪科刑法條全文
槍砲彈藥刀械管制條例第十一條：
未經許可，製造、販賣或運輸第四條第一項第一款所稱其他可發射金屬或子彈具有殺
傷力之各式槍砲者，處五年以上有期徒刑，併科新臺幣一千萬元以下罰金。
未經許可，轉讓、出租或出借前項所列槍砲者，處三年以上十年以下有期徒刑，併科
新臺幣七百萬元以下罰金。
意圖供自己或他人犯罪之用，而犯前二項之罪者，處無期徒刑或七年以上有期徒刑，
併科新臺幣一千萬元以下罰金。
未經許可，持有、寄藏或意圖販賣而陳列第一項所列槍砲者，處一年以上七年以下有
期徒刑，併科新臺幣七百萬元以下罰金。
第一項至第三項之未遂犯罰之。
槍砲彈藥刀械管制條例第十二條：
未經許可，製造、販賣或運輸子彈者，處一年以上七年以下有期徒刑，併科新臺幣五
百萬元以下罰金。
未經許可，轉讓、出租或出借子彈者，處六月以上五年以下有期徒刑，併科新臺幣三
百萬元以下罰金。
意圖供自己或他人犯罪之用，而犯前二項之罪者，處三年以上十年以下有期徒刑，併
科新臺幣七百萬元以下罰金。
未經許可，持有、寄藏或意圖販賣而陳列子彈者，處五年以下有期徒刑，併科新臺幣
三百萬元以下罰金。
第一項至第三項之未遂犯罰之。
